【裁判字號】    97,上易,1732
【裁判日期】    971126
【裁判案由】    竊盜
【裁判全文】
臺灣高等法院臺中分院刑事判決        97年度上易字第1732號
上  訴  人
即  被  告  丙○○
選任辯護人  陳兆瑛  律師
上列上訴人因竊盜案件，不服臺灣臺中地方法院97年度易字第27
67號中華民國97年 8月12日第一審判決（起訴案號：臺灣臺中地
方法院檢察署97年度偵字第11362號），提起上訴，本院判決如
下：
    主  文
上訴駁回。
    事  實及理  由
一、本案經本院審理結果，認第一審判決認事用法及量刑均無不
    當，應予維持，並引第一審判決書記載之事實、證據及理由
    。（如附件）
二、被告上訴意旨略以：I伊於案發當日飲酒過量，神智不清，
    自安和路出發至中港路口，看見便利商店就以為是停放機車
    處；II被竊機車與被告所騎用之機車同廠牌同車款，因此產
    生誤會；III丁○○在等待被告取機車過程中，因無聊好玩，
    取機車鑰匙把玩，遭誤會偷取機車，本件係在諸多巧合之下
    堆砌而成，被告無竊盜之故意云云。
三、按被告以外之人於審判外之陳述，雖不符刑事訴訟法第159
    條之1、159條之2、159條之3、159條之4 等規定，而經當事
    人於審判程序同意作為證據，法院審酌該言詞陳述或書面陳
    述作成時之情況，認為適當者，亦得為證據。當事人、代理
    人或辯護人於法院調查證據時，知有第159條第1項不得為證
    據之情形，而未於言詞辯論終結前聲明異議者，視為有前項
    之同意，刑事訴訟法第159條之5定有明文。本件被告及選任
    辯護人於本院審理時，就下列證人周中興、丁○○於審判外
    之陳述部分，未就其證據能力聲明異議，本院審酌該言詞陳
    述作成時之情況，並查無其他不法之情狀，足認為得為本案
    之證據，依刑事訴訟法第159條之5之規定，有證據能力，合
    先說明。
四、本院查：
  (一)被告於97年4月25日警詢時供稱：「（問：你於97年4月25日
    04時57分許，在台中市西屯區○○○路○段66號前 7-11超商
    前，遭警方查獲竊取重機車 KBZ-809涉嫌竊盜罪，是否屬實
    ？）答：是的」「（問：你如何竊取重機車 KBZ-809？使用
    何工具？）答：我用鑰匙轉動門竊取重機車 KBZ-809」「（
    問：你竊取重機車 KBZ-809作何用途？）答：我當時一時好
    玩興起，將車騎走四處逛逛就回到原處了」「我因一時好奇
    犯案，希望法官給我一個自新的機會」等語；再於同日檢察
    官偵訊時供稱：「（問：警詢筆錄是否實在？）答：實在，
    我看過筆錄才簽名的．．」等語。是被告於本案發生之初，
    就竊取上開機車之事實為不利於已之自白甚明。
  (二)證人周中興於97年 4月25日警詢時證稱：「我現職為保全人
    員，負責台中市西屯區○○○路 ○段與安和路口一私人停車
    場的警衛。於97年 4月25日04時48分，在台中市西屯區○○○路○段與安和路口，以及台中市西屯區○○○路○段66號（
    7-11超商前）分別有兩名男子各自竊取兩台重機車」「當時
    我在值勤，約於97年 4月25日04時40分，發現丁○○和丙○○自台中市西屯區○○○路 ○段59號再興米糕方向走向我這
    邊，兩人頭上均戴著安全帽，我就覺得怪怪的，便一直觀察
    他們，然後發現丁○○走到停車場外人行道，人行道上停有
    一整排機車，丁○○就選一台重機車 BZE-847坐下來，並用
    鑰匙撬重機車 BZE-847的鎖頭，已經發動了欲將騎走，我即
    時將其攔下；另外丙○○走向台中市西屯區○○○路 ○段66
    號，竊取另一台重機車並騎走，當下同時我除了呼叫保全人
    員前來支援，並用我的手機打 110報案，當下我騙丁○○說
    如果他把另一個同伴叫回來，我和同事就要放你走，然後丁○○打電話給丙○○，丙○○就真的把重機車 KBZ-809騎回
    7-11超商前，隨後警方就到場了」等語；再於97年6月4日檢
    察官偵訊時證稱：「97年4月25日上午4時40分左右，在台中
    市○○區○○路興安和路我服務公司的前面，發現有二位戴
    安全帽的可疑人士，由中港路往台中市的方向走過來，是從
    麥當勞那個方向走過來，因為頭戴著安全帽走路，行跡有點
    可疑，而且當時沒什麼人，所以我就特別注意他們，發現其
    中一位叫丁○○先坐上其中一台機車，機車是停在中港路與
    安和路轉角的騎樓下面，丙○○就繼續往台中市方向走下去
    ，過沒多久，他又折回來，丙○○過馬路走向斜對角的車商
    ，丁○○就在機車上撬電源，準備要發動，有發動了，丙○○在超商也坐上另外一台機車，從口袋拿出鑰匙準備要發動
    那台機車，丙○○騎那台機車過來，要跟丁○○會合，丁○○那台因為一直發不起來，所以我就趕快過去攔截，我只攔
    到丁○○，丙○○就騎機車往台中市方向騎走。此時丁○○
    就向我求情，要我不要這樣子，放他一馬，我當時跟他講說
    你撬人家的機車，等警察來再說，丁○○沒有講說他騎錯車
    了。我騙丁○○說，你同伴騎走一台機車，如果你騙他回來
    ，我可以考慮放你們一馬，我就讓丁○○打電話給丙○○，
    丙○○本來沒有接電話，他又折返現場，那時候丁○○就跟
    丙○○講話，後來丙○○將車騎回原處，警察也已經到場，
    我告訴警察他們偷竊的過程，就交給警察處理。當時我出來
    巡邏時，我哨所的燈會關掉，所以他們二人沒有發現我在注
    意他們」等語。
  (三)依照證人周中興之證述，係因被告及丁○○二人頭戴安全帽
    走路形跡可疑，方始警覺觀察等情，被告於本院審理時，亦
    供稱：伊之安全帽係放置在機車上，據事後了解，當日所戴
    安全帽係丁○○所提供，不知為何丁○○另外準備安全帽等
    語。而證人丁○○於97年 4月25日警詢時坦承，因一時好奇
    ，確有竊取機車行為；再於97年 5月20日檢察官偵訊時證稱
    ：「我當天有到該處，有坐在該台機車上，我想到網路說同
    型的機車十台有六台可以開，我就好奇想要去轉看看，我有
    轉到通電，我轉到通電我就試著發動，丙○○就過來要載我
    ，．．」「我承認我有要偷機車。」「（問：是否同意本署
    對你為緩起訴處分，緩起訴的處分為一年，被告應從緩起訴
    期間起算起，至緩起訴期間屆滿前 2個月止，向指定之公益
    團體提供80小時之義務勞務？）答：我同意提供80小時之義
    務勞務」等語，並經本院調閱台灣台中地方法院檢察署檢察
    官97年度偵字第 11360號偵查卷宗查閱屬實，及有緩起訴處
    分書在卷可考。
  (四)依被告所提出潘宜欣所有車號ＪＯＯ─６０７號機車行車執
    照影本所示，其廠牌及款式、排氣量及出廠年份固與本件被
    竊機車相同；然依警詢卷附車籍查詢資料所示，被竊機車係
    藍色，與上開潘宜欣所有機車係屬黑色，仍有不同。本院綜
    合上開證據，認被告所辯係因酒後誤會云云，難以採信。
五、原審因而適用刑事訴訟法第299條第 1項前段，刑法第320條
    第1項、第41條第1項前段、第38條第1項第2款，刑法施行法
    第1條之1第1項、第2項前段等規定，並審酌被告竊取機車之
    犯罪手段尚屬平和，竊取之財物價值非高，所生損害非鉅，
    惟犯後飾詞矯辯，態度非佳，且其有事實欄所載之前科，目
    前仍在緩刑期間，有臺灣高等法院被告前案紀錄表在卷可按
    ，竟仍不知警惕而竊取他人之財物等一切情狀，量處有期徒
    刑 4月，並諭知易科罰金之折算標準及就被告供犯罪所用之
    機車鑰匙 1支宣告沒收，其認事用法核無違誤，量刑亦屬允
    當，上訴意旨猶執陳詞否認犯罪，其上訴為無理由，應予駁
    回。
六、據上論斷，應依刑事訴訟法第373條、第368條，判決如主文
    。
本案經檢察官甲○○到庭執行職務。
中    華    民    國    97    年    11    月    26    日
            刑事第四庭    審判長法  官  洪   耀   宗
                                法  官  蔡 王 金  全
                                法  官  劉   登   俊
以上正本證明與原本無異。
不得上訴。
                                書記官  粘   銘   環
中    華    民    國    97    年    11    月    27    日
附件
臺灣臺中地方法院刑事判決              97年度易字第2767號
公  訴  人  臺灣臺中地方法院檢察署檢察官
被      告  丙○○  男  30歲（民國○○年○月○○日生）
                    身分證統一編號：Ｚ000000000號
                    住台中市北區○○○○街37號
上列被告因竊盜案件，經檢察官提起公訴（97年度偵字第11362
0號），本院判決如下：
    主    文
丙○○竊盜，處有期徒刑肆月，如易科罰金，以新臺幣壹仟元折
算壹日。扣案之機車鑰匙壹把沒收。
    犯罪事實
一、丙○○曾因詐欺案件，經臺灣高等法院臺中分院以95年度上
    訴字第285 號判處有期徒刑8月，緩刑4年確定，現仍在緩刑
    期間。詎猶不知悔改，於民國97年4月25日凌晨4時40分許，
    與丁○○（另經檢察官以97年度偵字第11360 號為緩起訴處
    分）一同前往臺中市西屯區○○○路○ 段66號前，丙○○即
    意圖為自己不法之所有，以自己所有之機車鑰匙1 把，竊取
    由乙○○停放在該處，屬劉紹池（為乙○○之公公）所有之
    車牌號碼KBZ-809 號機車一部，得手後即駕駛該車離去。另
    丁○○亦於同一時間，以不詳之方法，欲啟動置於該處之另
    一部林宗利所有車牌號碼BZE-847 號重機車，惟經附近大樓
    保全人員周中興當場發現，因而上前攔阻，再計誘丁○○打
    電話要求丙○○回到現場，同時間，周中興則報警處理，待
    丙○○回到現場時，為警當場查獲，並扣得上開鑰匙1 把。
二、案經臺中市警察局第六分局報告臺灣臺中地方法院檢察署檢
    察官偵查起訴。
    理    由
壹、程序部分：
一、按被告以外之人（包括證人、鑑定人、告訴人、被害人及共
    同被告等）於審判外之陳述雖不符刑事訴訟法第159條之1至
    之4 等四條之規定，而經當事人於審判程序同意作為證據，
    法院審酌該言詞陳述或書面陳述作成時之情況，認為適當者
    ，亦得為證據；當事人、代理人或辯護人於法院調查證據時
    ，知有刑事訴訟法第159條第1項不得為證據之情形，而未於
    言詞辯論終結前聲明異議者，視為有前項之同意，同 法 第
    159條之5定有明文。立法意旨在於傳聞證據未經當事人之反
    對詰問予以核實，原則上先予排除。惟若當事人已放棄反對
    詰問權，於審判程序中表明同意該等傳聞證據可作為證據；
    或於言詞辯論終結前未聲明異議，基於尊重當事人對傳聞證
    據之處分權，及證據資料愈豐富，愈有助於真實發見之理念
    ，且強化言詞辯論主義，使訴訟程序得以順暢進行，上開傳
    聞證據亦均具有證據能力。本件證人周中興曾於警詢中為陳
    述，其性質屬傳聞證據，惟其等所為之上開警詢筆錄內容，
    業經被告於本院審判程序同意作為證據，依上開規定，是其
    於警詢中之證言應具有證據能力。
二、按被告以外之人於偵查中向檢察官所為陳述，除顯有不可信
    之情況者外，得為證據，同法第159 條之1第2項定有明文。
    偵查中對被告以外之人（包括證人、鑑定人、告訴人、被害
    人及共同被告等）所為之偵查筆錄，或被告以外之人向檢察
    官所提之書面陳述，性質上均屬傳聞證據。惟現階段刑事訴
    訟法規定檢察官代表國家偵查犯罪、實施公訴，依法其有訊
    問被告、證人及鑑定人之權，證人、鑑定人且須具結，而實
    務運作時，檢察官偵查中向被告以外之人所取得之陳述，原
    則上均能遵守法律規定，不致違法取供，其可信度極高，職
    是，被告以外之人前於偵查中已具結而為證述，除反對該項
    供述得具有證據能力之一方，已釋明「顯有不可信之情況」
    之理由外，不宜以該證人未能於審判中接受他造之反對詰問
    為由，即遽指該證人於偵查中之陳述不具證據能力。本件證
    人周中興於檢察官偵查中所為之陳述，其未曾提及檢察官在
    偵查時有不法取供之情形，且被告於本院審理中亦同意以之
    作為證據方法，依上說明，證人周中興於偵查中之證言自具
    有證據能力。
貳、實體部分：
一、訊據被告丙○○固坦承於前開時、地，以自備之鑰匙啟動被
    害人之機車並駛離現場之事實，惟矢口否認有何竊盜之犯行
    。辯稱：當天是前住現場取回自己先前停放在該處之機車，
    可能因為喝酒而將被害人之機車誤認為自己之機車，實無竊
    取被害人機車之意圖云云。
二、經查：上揭犯罪事實，業據目擊證人周中興於警訊時證述綦
    詳（警卷第7 頁）；嗣於檢察官偵訊時，證人周中興仍證稱
    ：97年4月25日清晨4時40分左右，在台中市○○路與安和路
    我服務公司的前面，發現有二位頭載安全帽的可疑人士，由
    中港路往台中市的方向走過來，‧‧因為頭載著安全帽走路
    ，行跡有點可疑，而且當時沒什麼人，所以我就特別注意他
    們，發現其中一位叫丁○○先坐上其中一台停放在中港路與
    安和路轉角的機車，丙○○就繼續往台中市方向走去，過沒
    多久，他又折回來，過馬路走向鈄對角的超商，丁○○在機
    車上撬電源，準備要發動，丙○○在超商也坐上另外一台機
    車，從口袋拿出鑰匙發動機車騎過來與丁○○會合，丁○○
    那台因為一直無法發動，所以我就趕過去攔阻，我只攔到丁○○，丙○○就騎機車往台中市方向走了。此時丁○○向我
    求情，要我放他一馬，‧‧我騙丁○○說，你的同伴騎走一
    台車，如果你騙他回來，我可以考慮放你們一馬，我就讓丁○○打電話給丙○○，‧‧後來丙○○將車騎回原處，警察
    也已經到場等語（偵卷第14-15頁）。
三、被告固執前揭情詞辯解，惟查：
  (一)被告於本院審理中自承：伊原先之機車係停放在華興街與健
    行路附近之便利商店（本院97年8月5日審判筆錄第4 頁），
    與本件之案發現場（即中港路與安和路附近），兩地相距甚
    遠。雖被告辯稱當天有喝酒，可能神智不清，惟被告既供稱
    係由丁○○之友人開車，且丁○○亦陪同前往（本院同日筆
    錄第5頁），則被告實無誤認停車位置之虞。
  (二)被告雖又提出伊所有之機車照片5 張，以茲證明伊確實前往
    現場取車。惟查：被告提出之機車車牌號碼為「JOO-607 」
    號，而被害人遭竊之機車車牌號碼為「KBZ-809」 號，兩部
    機車車牌之前3碼英文字母明顯不同，實不可能遭到誤認。
  (三)被告又辯稱因喝醉酒才要求丁○○陪同前往取車，倘為真實
    ，則於取車後，當由未飲酒之丁○○騎車搭載被告離去始符
    情理，惟被告在啟動被害人之機車後，逕自行騎車離開，獨
    留丁○○1 人在現場。再參以同行之丁○○亦於案發現場以
    不詳工具，企圖撬開另一部機車之電源，業如前述，則被告
    與丁○○應係相約前往案發現場竊取機車等情，已堪認定之
    。
  (四)又被告竊取被害人之機車時，雖丁○○亦陪同前往，惟兩人
    係對不同之被害人所有之機車下手行竊，對於被告行竊被害
    人乙○○之機車部分，丁○○並未予以任何助力（包括把風
    之行為），而係獨自在一旁竊取另一部機車，則被告與丁○○之竊盜行為，應僅係「同時犯」，尚難以具有犯意聯絡及
    行為分擔之共犯論之。
  (五)至於被告辯稱伊事後已將機車騎回，顯無不法所有意圖云云
    。惟查：被告係因同伴丁○○遭保全人員攔阻後，經保全人
    員計誘始返回現場，業據證人周中興證述明確。且被告既已
    發動該部機車並且駛離，則該部機車顯已置於被告之實力支
    配之下，應認其竊盜之犯行已經既遂。
  (六)綜上所述，被告之辯解實不足為採，此外，復有車號KBZ-80
    9號重型機車之車籍基本資料查詢、贓物認領保管單各1份及
    現場暨扣案物品相片5張在卷，以及扣案之機車鑰匙1把可資
    佐證，本件事證明確，被告犯行足堪認定。
四、核被告丙○○所為，係犯刑法第320條第1項之竊盜罪。爰審
    酌被告竊取機車之犯罪手段尚屬平和，竊取之財物價值非高
    ，所生損害非鉅，惟犯後飾詞矯辯，態度非佳，且其有事實
    欄所載之前科，目前仍在緩刑期間，有臺灣高等法院被告前
    案紀錄表在卷可按，竟仍不知警惕而竊取他人之財物等一切
    情狀，量處如主文所示之刑，並諭知易科罰金之折算標準。
    扣案之機車鑰匙1 支，為被告所有供本件犯罪所用之物，應
    依刑法第38條第1項第2款之規定，宣告沒收。
據上論斷，應依刑事訴訟法第299條第1項前段，刑法第320條第1
項、第41條第1項前段、第38條第1項第2款，刑法施行法第1條之
1第1項、第2項前段，判決如主文。
中    華    民    國    97     年    8    月    12    日
                  刑事第六庭  法  官  高英賓
上正本證明與原本無異。
如不服本判決，應於收受送達後10日內向本院提出上訴書狀（應
敘述具體理由並附繕本）。
上訴書狀如未敘述理由，應於上訴期間屆滿後20日內補提理由書
於本院。
                              書記官  司立文
中    華    民    國    97    年    8     月    12    日
附錄論罪科刑法條：
中華民國刑法第320條
意圖為自己或第三人不法之所有，而竊取他人之動產者，為竊盜
罪，處5 年以下有期徒刑、拘役或5 百元以下罰金。
意圖為自己或第三人不法之利益，而竊佔他人之不動產者，依前
項之規定處斷。
前二項之未遂犯罰之。


司法院資訊處製作；財團法人民間司法改革基金會備份。
